臺灣彰化地方法院刑事判決　　　　　　　　　　　　九十三年度易字第一三一三號
　　公　訴　人　臺灣彰化地方法院檢察署檢察官
　　被　　　告　丁○○
右列被告因竊盜案件，經檢察官提起公訴（九十三年度偵字第八八九○號），本院判
決如左：
    主  文
丁○○竊盜，累犯，處有期徒刑肆月，如易科罰金，以佰元折算壹日。
    事  實
一丁○○曾因竊盜案件，經臺灣高等法院花蓮分院以八十九年度上易字第四六號判決
  處有期徒刑一年，並於刑之執行前令入勞動場所強制工作三年確定，甫於民國九十
  三年六月五日執行完畢，仍不知悔改。其於九十三年十二月一日下午二時三十分許
  ，行經彰化縣彰化市○○路彰化市市公所介壽堂前停車場，見乙○○所有車牌號碼
  ＱＳ—五二五六號小貨車後車斗內置有電線一綑（重約五公斤），竟萌貪念，意圖
  為自己不法之所有，徒手予以竊取，得手後即攜往該市○○○路、三民路口，戴手
  套以菜刀削去電線皮，旋經彰化縣警察局彰化分局泰和派出所警員甲○○上前盤查
  ，丁○○即於竊盜犯罪後未被發覺前，主動向有偵查權之甲○○供承上情自首並接
  受裁判，並由警扣得該綑電線（已發還乙○○）及菜刀一把、手套一隻。
二案經彰化縣警察局彰化分局報告臺灣彰化地方法院檢察署檢察官偵查起訴。
    理  由
一訊據被告丁○○對於右揭犯罪事實坦承不諱（本院卷第五四頁），核與被害人乙○○於警詢之指述及證人甲○○於本院之證述相符（警卷第三頁、本院卷第五十至五
  二頁），並有扣押筆錄、扣押物品收據、扣押物品目錄表、查獲物品照片、贓物認
  領保管單可稽（警卷第五至十頁）。被告於竊取電線得手後當日即為警查獲，並扣
  得被害人失竊之電線，是其自白應非虛構，且與事實相符，可以採信，事證明確，
  其犯行堪以認定。
二公訴意旨認被告係隨身攜帶客觀上足供為兇器使用之菜刀竊取被害人乙○○所有之
  電線，無非以扣案之菜刀一把、手套一隻為所憑論據。按犯罪事實應依證據認定之
  ，無證據不得認定犯罪事實，刑事訴訟法第一百五十四條第二項定有明文；次按被
  告任意自白犯罪，其動機有出於自責悔悟者，有因心生畏怖或圖邀寬典者，亦有蓄
  意頂替圖使犯人隱避或別有目的者，欲論斷被告任意性之自白，是否與事實相符，
  除應檢視是否有證據足資補強外，更應詳查其自白之動機、原因、取得之過程等一
  切情況，並參酌卷內調查證據之結果，綜合研判，資為認定，是被告或共犯之自白
  ，不得作為有罪判決之唯一證據，仍應調查其他必要之證據，以察其是否與事實相
  符，同法第一百五十六條亦有規定。經查：被告於警詢中並未供稱曾攜帶菜刀行竊
  ，有警詢筆錄可憑（警卷第一至二頁），並據證人甲○○於本院審理中結證明確（
  本院卷第五十頁反面），被告於檢察官聲請羈押在本院訊問時，雖一度供稱偷竊時
  將菜刀放在袋子裡隨身攜帶（本院九十三年度聲羈字第三三四號卷第四頁反面），
  惟於檢察官偵查中及本院審理中又堅決否認攜帶菜刀行竊（偵查卷第十九頁、本院
  卷第三五頁），嗣於本院審理中復一度改稱是攜帶老虎鉗行竊（本院卷第三五頁反
  面），再改稱老虎鉗未攜至被害人之汽車處（本院卷第五四頁正面），前後反覆更
  易其詞，此部分不利於己之自白是否屬實，已非無疑；其次，被害人失竊電線過程
  ，無人目擊，而證人甲○○僅係事後發見被告在查獲地點削電線皮，其並結證稱看
  不出電線是以菜刀或老虎鉗削取（本院卷第五二頁面），依此亦難認被告係攜帶菜
刀行竊；再者，被告並無後述於九十三年三月十五日在臺中縣潭子鄉立圖書館前攜
  帶菜刀竊取銅線之犯行，其於警詢、檢察官偵查中竟就此部分坦承犯罪，是其供承
  攜帶菜刀或老虎鉗行竊之自白，當不能遽信。依罪疑有利被告原則，自應認定被告
  係徒手竊取被害人乙○○所有之電線，附此敘明。
三被告徒手竊取被害人乙○○所有之電線一綑得手，核其所為，係犯刑法第三百二十
  條第一項竊盜罪。被告竊盜時係徒手，並未攜帶兇器，公訴意旨漏未斟酌此點，而
  認被告係犯同法第三百二十一條第一項第三款攜帶兇器竊盜罪，尚有未洽，惟其基
  本事實同一，本院自應予以審理，並變更其起訴法條。查被告曾因竊盜案件，經臺
  灣高等法院花蓮分院以八十九年度上易字第四六號判決處有期徒刑一年，並於刑之
  執行前令入勞動場所強制工作三年確定，甫於九十三年六月五日執行完畢，此有臺
  灣高等法院被告全國前案紀錄表可按（本院卷第十四頁），其受有期徒刑之執行完
  畢，五年內再犯有期徒刑以上之罪，為累犯，應依刑法第四十七條規定加重其刑。
  被告於竊盜犯罪後未被發覺前，主動向有偵查權之警員甲○○供承上情自首並接受
  裁判，此據證人甲○○結證屬實（本院卷第五一頁），應依刑法第六十二條前段減
  輕其刑，並與前開加重其刑部分，依刑法第七十一條第一項規定，先加後減。爰審
  酌被告素行欠佳，所犯已造成被害人財產上之損失，惟所竊電線價值非鉅，且已由
  被害人領回，事後尚能坦承犯行，態度良好及其他一切情狀，量處如主文所示之刑
  ，並諭知易科罰金之折算標準，以資儆懲。扣案之菜刀、手套係被告得手後削除電
  線皮之用，難認係供其竊盜所用之物，不符法定沒收要件，自不得宣告沒收。
四公訴意旨另以：被告於九十三年三月十五日凌晨零時許，意圖為自己不法之所有，
  攜帶客觀上足供為兇器使用之菜刀，在臺中縣潭子鄉○○路○段三九七號被害人臺
  中縣潭子鄉立圖書館前，竊取該圖書館所有之銅線約十公斤重得手，因認被告涉有
  刑法第三百二十一條第一項第三款之攜帶兇器竊盜罪嫌。公訴人認被告涉有該次竊
  盜犯行，無非係以被告於檢察官偵查中之自白、證人即被害人之助理員丙○○之指
  證及查獲物品照片、贓物認領保管單為其所憑論據。訊據被告堅決否認有何該次竊
  盜之犯罪事實，辯稱：當時在監執行，不知為何竟自白犯罪等語。按犯罪事實應依
  證據認定之，無證據不得認定犯罪事實；次按被告或共犯之自白，不得作為有罪判
  決之唯一證據，仍應調查其他必要之證據，以察其是否與事實相符，前已敘明。經
  查：被告於警詢及檢察官偵查中雖坦認有公訴意旨所指竊盜犯行，惟於本院審理中
  則堅決否認，是其自白已非一貫；其次，被告自八十九年六月六日起至九十三年六
  月五日止，係在監執行刑罰，有臺灣高等法院被告全國前案紀錄表可按（本院卷第
  十四頁），顯不可能出監親手實施竊盜；再者，被害人失竊銅線過程，無人目擊，
  而被告雖於證人甲○○盤查後主動供出犯罪過程，並隨警前往被害人失竊地點查證
  ，雖據證人甲○○證述明確（本院卷第五十頁反面），且與證人丙○○於警詢所證
  關於圖書館被害情節相符（警卷第四頁），惟被告於被害人遭竊當時既係在監，自
  不能因被告竟能指出犯罪地點，即認其自白可信。被告縱係由真正行為人處得悉犯
  案情節，並因此占有贓物，而構成刑法贓物罪章之罪，亦因其社會基本事實與竊盜
  罪不同，本院自不得變更起訴法條，而改論被告以贓物罪。綜上所述，被告之自白
  實有重大瑕疵，且除扣案之銅線外，別無其他積極證據證明被告竊取被害人之銅線
  ，是公訴意旨所憑證據尚不足以證明被告犯罪，本院復查無其他積極證據足認被告
  確有公訴意旨所指之該件攜帶兇器竊盜犯行，惟公訴意旨既認此部分與前開論罪科
  刑部分有連續犯之裁判上一罪關係，爰不另為無罪之諭知。
據上論斷，應依刑事訴訟法第二百九十九條第一項前段、第三百條，刑法第三百二十
條第一項、第四十七條、第六十二條前段、第四十一條第一項前段，罰金罰鍰提高標
準條例第一條前段、第二條，判決如主文。
本案經檢察官邱鼎文到庭執行職務。
中    華    民    國    九十四      年      三      月        九        日
                                臺灣彰化地方法院刑事第二庭
                                    審判長法官  李  水  源
                                    法      官  李  雅  俐
                                    法      官  廖  政  勝
右正本證明與原本無異。
如不服本判決，應於判決送達後十日內向本院提出上訴狀( 須附繕本 )。
告訴人或被害人對於判決如有不服具備理由請求檢察官上訴者，其上訴期間之計算係
以檢察官收受判決正本之日期為準。
                                    法院書記官  呂  雅  惠
中    華    民    國    九十四      年      三      月      十一        日
附錄本案論罪科刑法條全文：
刑法第三百二十條第一項：
意圖為自己或第三人不法之所有，而竊取他人之動產者，為竊盜罪，處五年以下有期
徒刑、拘役或五百元以下罰金。
